臺灣高等法院刑事判決
110年度上易字第1053號
上  訴  人  
即  被  告  何孟諭




上列上訴人因妨害自由案件，不服臺灣宜蘭地方法院110年度易
字第58號，中華民國110年4月13日第一審判決（起訴案號：臺灣
宜蘭地方檢察署109年度偵字第6864號），提起上訴，本院判決
如下：
    主  文
上訴駁回。
    事  實
一、何孟諭前因認鄰居林延蔚、王詩媛夫婦聚會吵雜，而對其等
    心生不滿，竟基於恐嚇危害安全之犯意，於民國109年10月4
     日下午5時20分許，持其所有菜刀1把，前往林延蔚、王詩
    媛位於宜蘭縣○○市○○路○○巷00○0號住處，適林延蔚站立在該
    處門口，王詩媛則站立在旁，何孟諭竟舉刀朝林延蔚、王詩
    媛上開住處鐵門揮砍，以此加害其等生命、身體之方式而為
    恐嚇，使林延蔚、王詩媛心生畏懼，致生危害於安全。
二、案經林延蔚、王詩媛訴由宜蘭縣政府警察局宜蘭分局報告臺
    灣宜蘭地方檢察署檢察官偵查起訴。 
    理  由
壹、證據能力之認定部分：
　　按被告以外之人於審判外之言詞或書面陳述，除法律有規定
    者外，不得作為證據。被告以外之人於審判外之陳述，雖不
    符同法第159條之1至第159條之4之規定，而經當事人於審判
    程序同意作為證據，法院審酌該言詞陳述或書面陳述作成時
    之情況，認為適當者，亦得為證據；當事人、代理人或辯護
    人於法院調查證據時，知有第159條第1項不得為證據之情形
    ，而未於言詞辯論終結前聲明異議者，視為有前項之同意，
    刑事訴訟法第159條第1項、第159條之5第1項、第2項分別定
    有明文。查本案下述據以認定上訴人即被告何孟諭（下稱被
    告）犯罪之供述證據，檢察官及被告於本院審理時均未爭執
    其證據能力，且迄於言詞辯論終結前均未聲明異議，復經審
    酌該等言詞陳述或書面作成時之情況並無違法、不當或顯不
    可信之狀況，依刑事訴訟法第159條之5第2項之規定，均有
    證據能力；又本案認定事實之其餘非供述證據，並無證據證
    明係公務員違背法定程序所取得，依同法第158條之4反面解
    釋，亦均有證據能力，合先敘明。
貳、認定犯罪事實所憑之證據及理由：
    上揭事實，業據被告於原審及本院審理時供承不諱（見原審
    卷第120、126、128頁、本院卷第179頁），核與證人即告訴
    人林延蔚、王詩媛分別於警詢、偵查及本院審理時證述之情
    節一致（見偵字卷第10至15、45至46頁、本院卷第106頁）
    ，復有宜蘭縣政府警察局宜蘭分局扣押筆錄、扣押物品目錄
    表、扣押物品收據、手機拍攝之現場照片、扣案物照片及本
    院勘驗筆錄暨擷取影像畫面在卷可稽（見偵字卷第16至21頁
    、本院卷第102至103、111至119頁），及被告所有，供其犯
    本件之罪所用之菜刀1把扣案為證，堪認被告上開任意性自
    白核與事實相符，可以採信。綜上，本件事證明確，被告上
    揭犯行堪以認定，應依法論科。　　
參、論罪部分：
一、核被告所為，係犯刑法第305條之恐嚇危害安全罪。
二、被告以一行為同時恐嚇告訴人林延蔚、王詩媛2人，為同種
    想像競合犯，應依刑法第55條之規定從一重處斷。
三、被告前因公共危險案件，經臺灣桃園地方法院以106年度審
    交易字第738號判決判處有期徒刑10月，嗣經本院以107年度
    交上易字第203號判決上訴駁回確定；復因竊盜案件，經臺
    灣桃園地方法院以107年度桃簡字第2718號判決判處有期徒
    刑3月確定，上開2案經臺灣桃園地方法院以108年度聲字第4
    255號裁定定應執行有期徒刑11月確定，於109年1月13日縮
    刑期滿執行完畢等情，有本院被告前案紀錄表在卷可考，被
    告於受有期徒刑執行完畢後，5年以內故意再犯本案有期徒
    刑以上之罪，為累犯，本應依法加重其刑。然參酌司法院釋
    字第775號解釋之意旨，法院就符合累犯要件之被告，仍應
    以其是否有其特別惡性或對刑罰反應力薄弱等事由，依職權
    本於合目的性之裁量，妥適審酌被告所犯前後數罪間，關於
    前案之性質（故意或過失）、前案徒刑之執行完畢情形（有
    無入監執行完畢、是否易科罰金或易服社會勞動）、再犯之
    原因、兩罪間之差異（是否同一罪質、重罪或輕罪）、主觀
    犯意所顯現之惡性及其反社會性等情，綜合判斷各別被告有
    無因加重本刑致生所受刑罰超過其所應負擔罪責之情形，裁
    量是否加重最低本刑。經查，被告犯前述公共危險罪及竊盜
    罪，固與本案被告所犯恐嚇危害安全罪均屬故意犯罪，然衡
    酌被告前案所犯公共危險罪及竊盜罪之保護法益、罪質類型
    ，與本案未盡相同，尚難以被告曾犯公共危險及竊盜案件之
    事實，逕自推認被告有犯本案恐嚇危害安全罪之特別惡性或
    有何累犯立法意旨之刑罰感應力較薄弱，而有加重其最低本
    刑之必要。揆諸前開司法院釋字第775號解釋意旨，裁量不
    予加重最低本刑，以符罪刑相當原則及比例原則。
肆、沒收部分：　　
    扣案之菜刀1把，係被告所有，業據被告於本院審理時供明
    在卷（見本院卷第178頁），且為供被告犯本件恐嚇危害安
    全罪所用之物，亦如前述，應依刑法第38條第2項之規定宣
    告沒收。
伍、駁回上訴之理由：
一、原審經詳細調查及審理後，基於以上相同之認定，引用刑法
    第305條、第55條（原判決漏載）、第41條第1項前段、第38
    條第2項前段，刑法施行法第1條之1第1項等規定為依據，並
    審酌被告前有過失傷害、公共危險、竊盜、家暴、詐欺等犯
    罪科刑紀錄，素行非佳，僅因細故與告訴人2人發生口角衝
    突，竟持菜刀遂行恐嚇，法治觀念淡薄，所為實屬不該，惟
    念其犯後坦承犯行，態度尚可，兼衡被告自陳無業、須扶養
    生病之母親、家庭經濟狀況勉持之生活狀況，以及國中畢業
    之智識程度等一切情狀，量處有期徒刑3月，並諭知如易科
    罰金，以新臺幣1千元折算1日。另就沒收部分說明：扣案之
    菜刀1把，為被告供犯罪所用且屬其所有，應依刑法第38條
    第2項之規定宣告沒收。經核原審上開認事用法，均無違誤
    ，量刑亦稱允恰。
二、被告上訴意旨略以：我持刀反抗是告訴人激怒我，是想嚇他
    ，並無恐嚇的意思，也沒有傷害他的行為等語。惟按刑法第
    305條之恐嚇罪，所稱以加害生命、身體、自由、名譽、財
    產之事，恐嚇他人者，係指以使人生畏怖心為目的，而通知
    將加惡害之旨於被害人而言（最高法院52年台上字第751 號
    判例意旨參照）。又按刑法第305條恐嚇罪之恐嚇，係僅以
    通知加害之事使人恐佈為已足，不必果有加害之意思，更不
    須有實施加害之行為（最高法院75年度台上字第5480號判決
    要旨參照）；刑法第305條恐嚇危害安全罪所保護之法益，
    係為個人免於恐懼之意思決定自由，因此祇須行為人客觀上
    將加害生命、身體、自由、名譽與財產等事項通知他人，而
    該通知事項，依其所通知之方法、態樣、內容，以社會一般
    觀念加以客觀判斷，確足以使受到惡害通知之人心生畏懼，
    致危及其在社會日常生活之安全感，即應成立本罪。恐嚇罪
    之成立並不以行為人真有加害之意為必要，而被害人是否心
    生畏懼，依前所述，亦應本於社會客觀經驗法則以為判斷基
    準。從而，審酌行為人是否構成刑法第305條之罪，應著重
    於其手段及行為是否不法，始足當之。查案發當時被告確有
    持上開菜刀前往告訴人2人上址住處前朝鐵門揮砍，詳如前
    述，被告上開行為客觀上已足使一般人產生加害告訴人2人
    生命、身體之聯想，其以此惡害通知告訴人2人，自具有以
    加害生命、身體之事恐嚇危害安全之犯意，且被告所為對於
    告訴人2人之生命、身體，確實已足發生危害於安全，況被
    告於刑事上訴狀亦供稱持刀也是想嚇他等語，益徵被告案發
    當時確有恐嚇之意。至被告雖稱並無要傷害告訴人的行為等
    語，然如上述，刑法第305條恐嚇罪之成立並不以行為人真
    有加害之意為必要，被告就此所指亦無可採。再被告又稱持
    刀反抗也是告訴人激怒我等語，然此僅為被告心中所認犯罪
    之動機，要與被告上開恐嚇犯行是否成立無涉，此部分上訴
    意旨亦無足取。綜上，被告執前詞提起上訴，指摘原審判決
    不當，核無理由，應予駁回。
據上論斷，應依刑事訴訟法第368條，判決如主文。
本案經檢察官林小刊提起公訴，檢察官沈念祖到庭執行職務。
中　　華　　民　　國　　110 　年　　12　　月　　2 　　日
                  刑事第二十二庭審判長法  官  王美玲
                                      法  官  汪怡君
                                      法  官　葉韋廷
以上正本證明與原本無異。
不得上訴。
                                      書記官　李逸翔
中　　華　　民　　國　　110 　年　　12　　月　　2 　　日
附錄：本案論罪科刑法條全文
中華民國刑法第305條
以加害生命、身體、自由、名譽、財產之事恐嚇他人，致生危害
於安全者，處2年以下有期徒刑、拘役或9千元以下罰金。